臺灣臺南地方法院刑事判決　　　九十三年度訴字第七四０號
公　訴　人　臺灣台南地方法院檢察署檢察官
被　　　告　丙○○　男　46歲.
上列被告因妨害自由案件，經檢察官提起公訴 (九十二年度偵字
第一一六一七號)，本院判決如下：
    主  文
丙○○共同私行拘禁，處有期徒刑捌月。
    事  實
一、緣丙○○發覺多次向甲○○所購買之高速公路回數票均屬偽
    造，無法銷售，而心生不滿。竟夥同姓名、年籍不詳之六名
    成年男子，共同基於妨害自由之犯意聯絡，先由丙○○約甲○○於民國九十一年五月七日晚上八時許，至台中市○○路
    與崇德路某咖啡廳處談判賠償事宜，迨甲○○依約前往後，
    再由其中三名姓名、年籍不詳之成年男子駕駛一不詳車牌號
    碼之自小客車，強押甲○○上該自小客車。丙○○嗣則駕駛
    車牌號碼ＴＷ─六八一一號紅色克萊斯勒自小客車於國道高
    速公路交流道與渠等會合，而共同將甲○○載往台南縣永康
    市○○路九二巷八號（現該址改成台南縣永康市○○○路一
    一０號之八）「承美紙器」內私行拘禁，丙○○並要求甲○○給付七百萬元作為賠償，始可離去，甲○○不從，另外三
    個姓名、年籍不詳之成年男子旋即徒手毆打甲○○，造成甲○○因此受有左眼框挫瘀傷、右前額擦傷、頸部扭傷等傷害
    （傷害部分未據告訴，詳如後述）。迄至九十一年五月九日
    凌晨四時許，甲○○以電話聯絡綽號「建豪」之友人交付五
    十萬元予丙○○後，丙○○始將甲○○釋回，共計剝奪甲○○行動自由約達三十二小時。嗣經甲○○前往警局報警，而
    循線查獲上情。
二、案經臺中市政府警察局第五分局報告臺灣臺中地方法院檢察
    署呈請臺灣高等法院檢察署令轉臺灣臺南地方法院檢察署檢
    察官偵查起訴。
    理  由
一、訊據被告丙○○固對於多次向證人甲○○購入之高速公路回
    數票係屬偽造，無法銷售。故於九十一年某月某日許，駕駛
    車牌號碼ＴＷ─六八一一號自小客車，前往臺中市○○路與
    崇德路某咖啡廳處與證人甲○○談判賠償事宜。嗣並曾收受
    證人甲○○交付之五十萬元。另證人甲○○於九十一年五月
    九日至苑裡李綜合醫院驗傷結果，受有左眼眶挫瘀傷、右前
    額擦傷、頸部扭傷之傷害等情不諱，惟矢口否認有妨害自由
    犯行，辯稱：伊沒有押證人甲○○至承美紙器，該五十萬元
    是在台中時，證人甲○○拿給伊的，說是對賣伊假回數票的
    補償。證人甲○○前後證述不一，且無證據證明證人甲○○
    有打求救電話，如果伊有押證人甲○○，怎麼會讓證人甲○○打電話，又找不出證人建豪之人作證，故其證詞不足採信
    云云。惟查：
  (一)上開事實，業據證人甲○○證述綦詳（見偵一一六一七號卷
    第二四、二五、二八至三十頁；本院卷第五六至六一、六九
    、七一至七三、八十、八一、一一三至一一七頁）。而被告
    亦於偵、審中供稱：當發時，伊有一輛紅色克萊斯勒ＴＷ─
    六八一一號車子；承美紙器是伊朋友的朋友的地方等語明確
    （同上偵卷第十五頁；本院卷第一一八頁）。另證人甲○○
    證稱承美紙器之佈置情形及至警局報案情形，又分別核與證
    人即承美紙器負責人乙○○及苗栗縣警察局通霄分局警員鄭
    朝政證述情節相符（同上偵卷第三九頁反面；本院卷第一一
    ０、一一一、七五至七八頁）。參以證人甲○○乃苗栗縣人
    ，其住居所無一位在台南縣永康市，且證人乙○○又證稱不
    認識證人甲○○等語在卷（見本院卷第一一一頁），然證人
    甲○○前揭敘及承美紙器之佈置，卻與事實相符。此外，並
    有承美紙器現場照片四幀、苑裡李綜合醫院診證明書及嘉義
    縣警察局九十四年五月二十日嘉縣警勤字第０九四００三六
    ０五三號函附該局勤務指揮中心回撥電話紀錄等資料附卷可
    稽（同上偵號卷第五十頁、偵一七七六九號卷第十四頁；本
    院卷第一四一、一四二頁）。是則，證人甲○○前揭證稱遭
    被告等人押至承美紙器私行拘禁並予毆打一事，應非虛妄，
    堪予信實。
  (二)被告雖辯稱：伊沒有押證人甲○○至承美紙器云云。惟查，
    被告業於偵、審中供稱：伊於案發當時有一輛紅色克萊斯勒
    ＴＷ─六八一一號之車子、承美紙器是伊朋友的朋友的地方
    等情，已如前述。被告嗣於本院審理中雖改口辯稱：「在地
    檢署的偵訊筆錄，我的意思是指好像是我朋友的地方，可能
    是地檢署記錯了，因為甲○○有問我認不認識印刷廠，我說
    我幫他問看看，朋友有沒有認識印刷廠。」云云（見本院卷
    第一一八頁）。惟其旋於檢察官詢問時又供稱：「（偵查時
    你說你有聽過承美紙器行？）對，我說好像是我朋友的朋友
    的地方。」、「（哪個朋友？怎麼聯絡？）慶仔（台語），
    現在沒辦法聯絡，慶仔在做印刷的。」等情（見本院卷第一
    一九頁），則被告上開辯稱地檢署偵訊筆錄記載有誤，顯有
    避重就輕之情。再者，證人乙○○於本院審理時雖證稱：「
    （慶仔的朋友開承美紙器行，你是否認識慶仔？全名為何？
    ）我不知道，我們這行業很少在記全名，我們這行業應該有
    慶仔這個人。」、「（慶仔有去過你工廠做過生意或工作過
    嗎？）我不知道，我只聽過慶仔有在從事這行業，他沒有去
    我的工廠。」、「（慶仔知道你的工廠在哪裡嗎？）不知道
    。」等語（見本院卷第一一九、一二０頁），惟被告所稱之
    友人「慶仔」與證人乙○○上開所稱之人並非同一人，且「
    慶仔」只跟被告說係作印刷工作，被告並不知道「慶仔」在
    哪邊作等節，業據被告供承在卷（見本院卷第一二０、一一
    九頁）。則證人乙○○前揭證述，自難據為認定被告供稱：
    承美紙器係友人「慶仔」之朋友之地方乙節為真。又觀諸被
    告既然供明：慶仔只跟伊說係作印刷，伊不知道慶仔在哪邊
    作等節在卷，則其豈有於檢察官詢問上情時，隨即供承承美
    紙器是伊朋友的朋友的地方？如此，顯與事理有悖。被告上
    開辯稱：承美紙器是伊朋友慶仔之朋友之地方乙節，係畏罪
    卸責之詞，尚不足取。被告之所以知悉承美紙器，應當是親
    自到過該址無訛。證人甲○○上開所言，自較被告此部分辯
    解可採。
  (三)被告雖另辯稱：證人甲○○前後就指訴不一，且無證據證明
    證人甲○○有打求救電話，如果伊有押證人甲○○，怎麼會
    讓證人甲○○打電話，又找不出證人建豪之人作證，故其證
    詞不足採信云云。惟查：
  １經核證人甲○○於偵、審中作證時，就本案係因販賣假回數
    票一事而起、在台中市○○路及漢口路的咖啡廳被三個不認
    識的人押上車、被告係於半途才開車至高速公路交流道與渠
    等會合、係被押至台南縣永康承美紙器、渠等有要求七百萬
    元擺平伊賣假回數票之糾紛、途中伊在高速公路嘉義段有用
    大哥大撥打一一０求救、承美紙器內共有七人妨害伊自由並
    毆打伊、是伊朋友交付五十萬元後才被釋放等本案重要事項
    ，證述內容均大致相符（詳見偵一一六一七號卷第二九頁；
    本院卷第五六至六一、六九、七一至七三、八十、八一、一
    一三至一一七頁），並無被告所稱前後證詞不一之情。被告
    指稱證人甲○○此部分證述前後不一云云，顯有誤會。
  ２次查，被告被訴本件妨害自由等案件係一刑事案件，本院所
    要審酌者乃被告犯案之動機、目的、行為是否該當於刑法規
    範等節，至於當事人間之民事賠償金額為何，並非本院所須
    探究者。茲查，本件證人甲○○販售予被告偽造之高速公路
    回數票，致生糾紛一事，業據被告供述及證人甲○○證稱屬
    實，自已足供本院審酌被告是否有犯案動機及其目的。至於
    證人甲○○究竟販售多少金額之偽造高速公路回數票，依上
    說明，即非本案之待證事項，且參以一般人就涉及自己利害
    關係之事項之陳述，有避重就輕之情，亦屬人之常情。故縱
    使證人甲○○就此節前後證述不一，尚難據此即認其全部證
    詞均不可採。
  ３再查，證人甲○○於偵、審中證述：伊於遭受不詳姓名、年
    籍之成年人及被告限制自由，押往台南的途中，有於嘉義段
    ，在車上以行動電話撥打一一０求救信號，是把手機藏起來
    打的，後來警察打電話進來詢問發生何事，伊只好說伊喝酒
    ，沒什麼事情等語在卷（同上偵卷第二九頁；本院卷第六九
    頁）。衡情，一般人遭受他人限制自由時，仍有可能趁他人
    不注意或以躲藏之方式，以行動電話撥打一一０求救信號。
    是證人甲○○證稱：於遭人限制自由過程中，有把手機藏起
    來撥打一一０求救信號等情，並非顯違事理而不可採。更何
    況經本院函詢嘉義縣警察局有無於九十一年五月七日或同年
    月八日受理行動電話0000000000號或00000
    00000號之報案紀錄結果，嘉義縣警察局函覆如下：「
    (一)本局一一０報案系統九十一年間業已建置完成來電顯示報
    案人資料，民眾若以行動電話撥打一一０報案，如未通話即
    予掛斷，本局再依來電顯示號碼與對方聯絡時，會留有錄音
    資料，但若為無效電話則無書面紀錄資料。(二)本局於九十一
    年五月七日受理一一０報案紀錄共計二十六件，經查未曾受
    理民眾以行動電話0000000000號等此類電話報案
    紀錄。」、「有關案內民眾是否以0000000000號
    行動電話報案部分，經查無電腦可稽，惟依回撥紀錄研判係
    以該電話號碼報案，查該報案電話並無向警方提供任何有關
    案件資料，均係渠等對話內容，回撥後對話亦稱前往南部找
    朋友玩，在車上不方便云云。」等情，有嘉義縣警察局九十
    四年三月二日嘉縣警勤字第０九四００二五九一四號函文及
    九十四年五月二十日嘉縣警勤字第０九四００三六０五三號
    函附該局勤務指揮中心回撥電話紀錄等資料可參（見本院卷
    第一０一、一四一、一四二頁）。足見證人甲○○確有於途
    經嘉義縣時，在車上偷偷以其所有0000000000號
    行動電話撥打一一０，將渠等對話內容傳予警員知悉，警員
    並有回撥詢問發生何事，惟證人甲○○答非所問。證人甲○○前揭證詞，核非子虛。被告辯稱：並無證據證明證人甲○○有打求救電話，且如果伊有押證人甲○○，怎會讓證人甲○○打電話等節，均難採憑。
  ４末查，證人甲○○雖於偵、審中曾經陳明：「（（提示卷附
    照片）你有無到過照片中的地點買東西？）我不敢確定是否
    在該處。」、「（本案件是否有發生？）沒有。」、「（你
    為何說本案未發生？）經過那麼久了，我希望本案是場誤會
    。」、「我未有相當的證據指認他們。」、「（丙○○當天
    有無在場？）沒有。當時天色很暗。」、「（五十萬元是何
    人拿來的？）我有打電話給我朋友，但五十萬元的事我不知
    道。」等語在卷（見偵一一六一七號卷第五八頁），且未於
    警詢之初，即證稱該交付五十萬元予被告之友人是綽號「建
    豪」之人，而係於本院審理時始陳明之，並就此節前後說詞
    亦有不一（同上偵卷第二四頁─酒店朋友、第二九頁─上手
    ；本院卷第六四頁─投資朋友）。然而：
  (1)經質諸證人甲○○原因，證人甲○○陳明：「（為何當時說
    「希望本案是誤會」？）我現在還是這樣認為，希望事過境
    遷，我會害怕，他們拿走我的身分證，抄走我的資料，他們
    也曾經在我家附近出沒，鄰居有跟我說，所以我才說了一點
    謊，．．．。」、「如果那些回數票真的是假的，我真得很
    對不起他（即被告），所以我才說想要事過境遷，也說了一
    點謊，．．．。」、「（你作這種事，還怕暗箭難防？）老
    實說，我是貪心，我自己開車也是這樣用。」、「一切都已
    經過去了，不想節外生枝，大家都有家室。」、「（為何甲○○的供述都反反覆覆？）不是我反反覆覆，是因為時間已
    久，但是重點的事情我都還有印象，而且我想說事情過了就
    原諒被告。」、「我跟他（被告）沒有仇，我為何要揹著有
    罪的身分去投案，因為我心理害怕，不然天下沒有這麼笨的
    人。」等語在卷（見本院卷第六八、六九、七０、一一三、
    一一六、一一七頁）。參以證人甲○○就本案關鍵事項之證
    述內容，確實均大致相，已如上述。則證人甲○○前揭陳明
    為何證詞曾有不一致之情，並非核與常情有違而不可採，是
    難依此即認其全部證述均不足取。
  (2)況且，證人甲○○雖未於警詢之初，證稱該交付五十萬元予
    被告之友人即綽號「建豪」之人。然如上所述，證人甲○○
    於偵、審中均一再迭稱有友人交付五十萬予被告後始遭釋放
    乙節在卷，並無不符之情。故縱使其未於警詢之初，即證稱
    該交付50萬元予被告之友人是綽號「建豪」之人，而係於本
    院審理時始陳明之，且就此前後說詞亦有如上不一致之處。
    惟經衡諸證人甲○○既是因為販賣偽造之高速公路回數票與
    被告發生糾紛，而會販賣偽造之高速公路回數票之人又多非
    良善之人，證人甲○○竟仍於偵查中供出該五十萬是上手交
    付的（見偵一一六一七號卷第二九頁），並稱：伊是後來去
    打聽後才知道那人就是「建豪」等語（見本院卷第六五頁）
    ，則證人甲○○所稱：係由上手交付五十萬元乙節，應可採
    信。如此，證人甲○○前後說詞不一，且不供出該人之年籍
    、姓名等實情，以免遭人報復，亦乃人之常情。故當難據此
    即認其全部證述均不足取。
  (三)綜上所查，被告前揭辯解，尚難採為有利之認定。本件事證
    已臻明確，被告前揭妨害自由犯行，足以認定。
二、按刑法第三百零二條第一項所謂其他非法方法剝奪人之行動
    自由，係對於同條項私行拘禁之補充規定，如行為人將人私
    行拘禁，同條項既有明文，按之主要規定優於補充規定原則
    ，自不應宣告補充規定之罪名。最高法院三十年上字第一六
    九三號著有判例可資參照。又若於剝奪被害人之行動自由後
    將被害人拘禁於一定之處所，繼續較久之時間，即屬私行拘
    禁。依原判決認定之事實，上訴人第一次將被害人拘禁於其
    租住處逾十二小時，第二次又將被害人拘禁於同址二日餘，
    依主要規定優於補充規定之原則，自應以私行拘禁論處，不
    應宣告補充規定之罪名。最高法院八十六年度台上字第三六
    一九號、八十五年度台上字第四五一四號及七十七年度台上
    字第五九九號均著有裁判可資參照。故核被告上開所為，係
    犯刑法第三百零二條第一項之私行拘禁罪。被告與其他六名
    不詳姓名、年籍之成年男子就上開犯行間，有犯意聯絡及行
    為分擔，均應論共同正犯。爰審酌被告係因向證人甲○○購
    得偽造之高速公路回數票，不甘損失，始出此下策，惟其不
    思以和平方式解決問題，竟糾集多人向證人甲○○非法催討
    債務，剝奪證人甲○○行動自由達三十二小時之久，造成證
    人甲○○莫名恐慌，身心受創，犯罪情節非輕，及犯後復飾
    詞卸責，顯無具體悔改誠意，足認犯後態度不佳等一切情狀
    ，量處如主文所示之刑，以資儆懲。
三、起訴意旨另略以：被告丙○○夥同姓名、年籍不詳之三名成
    年男子，共同基於傷害之犯意聯絡，於上開拘禁甲○○期間
    徒手毆打甲○○，造成甲○○受有左眼框挫瘀傷、右前額擦
    傷、頸部扭傷等傷害。因認被告涉犯刑法第二百七十七條第
    一項之傷害罪嫌。
  (一)按犯罪之被害人，得為告訴。又告訴乃論之罪未經告訴者，
    應諭知不受理之判決。刑事訴訟法第二百三十二條及第三百
    零三條第三款分別定有明文。
  (二)綜觀全案卷證資料，遍查無證人甲○○表明要就起訴書所載
    傷害部分，即伊於九十一年五月七、八日遭被告等人毆打成
    傷之事實提出傷害告訴。經本院質諸證人甲○○有無提出傷
    害告訴乙節時，證人甲○○證稱：「（你當時有無要提出傷
    害的告訴？）我只是報告情形給警員聽，沒有要告的意思，
    傷害我沒有要告，只是講過程而已。」等語明確（見本院卷
    第七九頁），核與製作證人甲○○警詢筆錄之警員鄭朝政證
    稱：「（甲○○去報案，有無說要對被告提出告訴？）只有
    指認是被告。」等情相符（見本院卷第七九頁）。則上開起
    訴書所載被告傷害部分既未經證人甲○○提出告訴，而公訴
    人又認為被告所涉此部分傷害罪嫌，與前揭論罪科刑部分有
    方法、目的之牽連關係，為裁判上一罪，則揆諸上開說明，
    被告被訴傷害部分爰不另為不受理之諭知。
據上論斷，應依刑事訴訟法第二百九十九條第一項前段，刑法第
二十八條、第三百零二條第一項，罰金罰鍰提高標準條例第一條
前段，判決如主文。
本案經檢察官丁○○到庭執行職務。
中　華　民　國　　九十四　　年　　六　　月　　三十　　日
                  刑事第八庭  審判長法　官  吳勇輝
                                    法  官  卓穎毓
                                    法  官  陳映佐
上正本證明與原本無異。
如不服本判決應於送達後十日內向本院提出上訴狀。
                                    書記官  鄭吉裕
中　華　民　國　　九十四　　年　　六　　月　　三十　　日
附錄法條：
刑法第三百零二條第一項：
私行拘禁或以其他非法方法，剝奪人之行動自由者，處五年以下
有期徒刑、拘役或三百元以下罰金。
